【裁判字號】    98,上,217
【裁判日期】    990817
【裁判案由】    侵權行為損害賠償
【裁判全文】
臺灣高等法院臺南分院民事判決  98年度上字第217號
上  訴  人  甲○○
訴訟代理人  吳健安律師
被上訴人    丁○○
            乙○○○
            戊○○
            丙○○
共      同
訴訟代理人  莊美貴律師
上列當事人間請求損害賠償事件，上訴人對於中華民國九十八年
九月三十日臺灣臺南地方法院第一審判決（九十七年度重訴字第
一三二號）提起上訴，本院於九十九年七月二十日言詞辯論終結
，判決如下：
      主      文
原判決關於命上訴人給付被上訴人乙○○○、戊○○、丙○○本
息部分，及該部分假執行之宣告，暨訴訟費用（確定部分除外）
之裁判均廢棄。
上廢棄部分，被上訴人乙○○○、戊○○、丙○○在第一審之訴
及假執行之聲請均駁回。
其餘上訴駁回。
第一審（確定部分除外）、第二審訴訟費用由上訴人負擔十分之
八，餘由被上訴人乙○○○、戊○○、丙○○負擔。
      事  實  及  理  由
一、被上訴人主張：上訴人於民國九十五年十一月三十日下午七
    時十分許，騎乘車牌號碼UN2-893號輕型機車，沿台南市○
    ○路○段由東向西方向行駛，途經公學路四段二巷之有閃光
    黃燈交岔路口時，疏未注意車輛行近未設行車管制號誌之行
    人穿越道前，應減速慢行，遇有行人穿越時，並應暫停讓行
    人先行通過，仍貿然行駛；適有被上訴人丁○○正穿越公學
    路四段之公路，遭上訴人騎乘之機車撞及而倒地，丁○○因
    而受有腹部挫傷、右側顴骨、下顎骨骨折、顱底骨折併氣腦
    病、顱內挫傷併出血及右眼挫傷等傷害；刑事部分，上訴人
    因涉過失傷害罪嫌，並經刑事法院判處有期徒刑四月，減為
    有期徒刑二月確定。丁○○因受上訴人過失不法侵害，受有
    ：醫療費新台幣（下同）四十三萬四千六百六十五元、
    看護費一百九十二萬五千九百八十五元、精神慰藉金六十
    萬元，合計共二百九十六萬零六百五十元之損害；被上訴人
    乙○○○、戊○○、丙○○與丁○○間分別為配偶及父子關
    係，上訴人所為上揭過失不法侵害行為，同時侵害伊等與丁
    ○○間基於配偶及父子關係之身分法益，且情節重大，亦應
    賠償伊等各二十萬元之精神慰藉金；經按丁○○過失比例百
    分之三十扣抵，及與丁○○已受領之強制汽車責任保險金相
    互抵償後，上訴人應賠償丁○○一百八十九萬一千五百十二
    元，賠償乙○○○、戊○○、丙○○各十四萬元。爰本於侵
    權行為損害賠償法律關係，求為命上訴人給付丁○○一百八
    十九萬一千五百十二元，給付乙○○○、戊○○、丙○○各
    十四萬元，及均自民事起訴狀繕本送達翌日起，按法定利率
    計算利息之判決（被上訴人等逾上開金額之請求，經原審判
    決駁回後，未據聲明不服而確定，不在本院審理範圍）。原
    審為上訴人敗訴判決，並無不合；並聲明：(一)上訴駁回。(二)
    第二審訴訟費用由上訴人負擔。
二、上訴人則以：被上訴人丁○○未經由行人穿越道穿越道路，
    應負百分之五十之過失責任；本件經送台灣省車輛行車事故
    鑑定覆議委員會鑑定結果，認定被上訴人丁○○並無肇事原
    因者與實情不符，其鑑定不足憑採。至於被上訴人乙○○○
    、戊○○、丙○○與被害人丁○○間雖係配偶及父子關係，
    惟丁○○罹患之慢性腎衰竭宿疾，與本件車禍事故無關；且
    乙○○○、戊○○、丙○○平日對於丁○○即有照顧之責，
    其等基於與丁○○間之身分法益縱受有侵害，惟受害情節並
    非重大，自不得請求精神慰藉金；退步言，縱得請求，其等
    請求金額過高，亦應予酌減等情詞，資為抗辯；並聲明：(一)
    原判決不利於上訴人部分廢棄。(二)上廢棄部分，被上訴人等
    在第一審之訴及假執行之聲請均駁回。(三)第一、二審訴訟費
    用由被上訴人負擔。
三、被上訴人主張：上訴人於九十五年十一月三十日下午七時十
    分許，騎乘車牌號碼UN2-893號輕型機車，沿台南市○○路
    ○段由東向西方向行駛，途經公學路四段二巷之有閃光黃燈
    交岔路口時，疏未注意車輛行近未設行車管制號誌之行人穿
    越道前，應減速慢行，遇有行人穿越時，並應暫停讓行人先
    行通過，仍貿然行駛；適有被上訴人丁○○正穿越公學路四
    段之公路，遭上訴人騎乘之機車撞及而倒地，丁○○因而受
    有腹部挫傷、右側顴骨、下顎骨骨折、顱底骨折併氣腦病、
    顱內挫傷併出血及右眼挫傷等傷害；刑事部分，上訴人因涉
    過失傷害罪嫌，並經刑事法院判處有期徒刑四月，減為有期
    徒刑二月確定等情，除據被上訴人提出而為上訴人所不爭之
    診斷證明書、醫療費用明細表、收據等件（參見原審重附民
    字卷第九頁、第一七頁至第四二頁）為證外，並經本院依職
    權調取內附道路交通事故調查報告表、現場圖，及肇事車輛
    暨現場照片之原審法院九十六年度交簡上字第一八七號刑事
    警詢、偵審卷宗核閱無誤，並影印上揭警詢卷及交簡上字刑
    事卷宗存卷可按；即上訴人對於在上揭時地，因騎乘機車撞
    及被上訴人丁○○，致被上訴人丁○○因而倒地受傷之事實
    亦不爭執，堪信被上訴人之上開主張為真實。
四、上訴人雖抗辯本件事故之發生，被上訴人丁○○亦應負百分
    之五十之過失責任云云；惟查：
（一）系爭車禍地點位在台南市○○區○○路四段二巷口，公學
      路四段為雙向二車道，於巷口處設有閃光黃燈交通號誌，
      交岔路口內並劃設有東、西兩處行人穿越道。系爭事故發
      生後，東向西車道之外側車道上遺留一道機車刮地痕，刮
      地痕之起點位在交岔路口內，與西側出口處、行人穿越道
      ，相距各約一．九公尺及一．八公尺。系爭交岔路口以西
      之東向西車道，其內側車道上遺留一隻行人右鞋，距交岔
      路口約四．四公尺；其外側車道路上則散布二處血跡，距
      交岔路口各約六．三公尺、八．七公尺。此外，機車則左
      傾倒置在（東向西車道）外側車道上，車頭朝西；機車前
      輪左側有擦痕、前擋泥板破損並附著血跡、前置物籃凹損
      、大燈處裝飾板破損、左車身刮損；至於被害人所有長褲
      之右褲管有輪胎擦痕等情，此觀卷附之道路交通事故調查
      報告表(一)、(二)，及現場圖、現場照片自明（參見刑事警詢
      影印卷第一四頁至第一六頁、第二二頁至第三九頁）。
（二）基上：
    (1)本件車禍事故發生後，上訴人騎乘之機車左傾倒置在東向
      西車道之外側車道上，車頭朝西，機車後方並遺留一道長
      約八．八公尺之刮地痕，既如上述；依物體的慣性原理，
      足認事故發生時，上訴人騎乘機車係由東向西方向行駛，
      途經事故發生地時因發生碰撞，致機車倒地後摩擦地面，
      因而在路面遺留一道刮地痕者自明。
    (2)其次，機車之前擋泥板破損並附著血跡，其前置物籃則凹
      損，至於被上訴人丁○○穿著之右褲管則有輪胎擦痕，顯
      係事故發生時之直接碰撞處。對照輪胎擦痕係留在丁○○
      穿著之右褲管上，其穿著之右鞋則遺留在系爭交岔口以西
      之（東向西車道）內側車道上，外側車道路上並散布有二
      處血跡；再佐以上訴人之機車係由東向西方向行駛等情觀
      之，足認被上訴人丁○○係由南向北方向穿越道路時，遭
      上訴人之機車撞及右腿後，身體往西方向摔出而倒地；除
      在其右褲管留下輪胎擦痕，其右鞋並遺落在內側車道上以
      外，並因身體倒地碰撞地面，而在路面上遺留血跡者亦明
      。
    (3)再者，系爭機車刮地痕之起點位在系爭交岔路口以內，與
      西側出口處、行人穿越道，相距各約一．九公尺及一．八
      公尺；此處既係機車倒地滑行之起點，堪認該處即係上訴
      人之機車與被上訴人丁○○身體直接碰撞點。以此研析，
      被上訴人丁○○於事故發生之際，應係沿行人穿越道與交
      岔路口西側邊緣之中間路面穿越道路，並非行走在行人穿
      越道之上者，亦堪肯認。
（三）按汽車行近未設行車管制號誌之行人穿越道前，應減速慢
      行。汽車行經行人穿越道，遇有行人穿越時，無論有無交
      通指揮人員指揮或號誌指示，均應暫停讓行人先行通過，
      道路交通安全規則第一百零三條第一項、第二項分別定有
      明文；至於設有行人穿越道者，行人穿越道路，必須經由
      行人穿越道穿越，不得在其一百公尺範圍內穿越道路，此
      參第一百三十四條第一款規定亦明。系爭車禍地點之交岔
      路口，其中設在公學路四段二巷口之交通號誌為閃光黃燈
      ，事故發生當時之天候為晴天、夜間並有照明、路面乾燥
      、無缺陷、亦無障礙物、視距良好等情，此有上開道路交
      通事故調查報告表(一)在卷（參見刑事警詢影印卷第一五頁
      ）可稽，足見在客觀上並無兩造當事人不能注意之情事；
      詎上訴人騎乘機車進入交岔路口時，竟疏未注意行近未設
      行車管制號誌之行人穿越道前，應減速慢行，遇有行人穿
      越時，應暫停讓行人先行通過之規定，仍貿然行駛；而被
      上訴人丁○○穿越道路時，亦疏未注意必須經由行人穿越
      道穿越，不得在其一百公尺範圍內穿越道路之規定，致上
      訴人之機車撞及被上訴人丁○○之右腿，丁○○之身體因
      而往西方向摔出倒地而受傷害；堪認上訴人與被上訴人丁
      ○○二人均應就本件車禍事故之發生，同負過失之責。
（四）本件車禍肇事責任經檢察官囑由台灣省車輛事故覆議鑑定
      委員會鑑定結果，認：「甲○○夜晚駕駛輕機車，行經劃
      設行人穿越道之閃黃號誌交岔路口未減速慢行，且遇有行
      人穿越時未暫停讓行人先行通過，為肇事原因；行人鐘雨
      無肇事因素」乙情，為原審法院調取內附該委員會覆議意
      見書之台南地檢署九十六年度調偵字第七三三號偵查卷宗
      審閱無誤之事實；惟覆議意見忽略被上訴人丁○○並未行
      走在行人穿越道乙節，足認所為上揭鑑定報告既非完整，
      自不足憑採。
（五）綜上，本院審酌上訴人騎乘機車行近未設行車管制號誌之
      行人穿越道前，原應注意減速慢行，遇有行人穿越時，並
      應暫停讓行人先行通過之規定，苟上訴人確實遵守規定，
      減速慢行，甚至完全停止而讓行人先行通過，當能避免本
      件車禍發生，足見其應負之注意程度較大。至於被上訴人
      丁○○穿越道路時，雖應注意必須經由行人穿越道穿越，
      不得在其一百公尺範圍內穿越道路之規定，然其所負注意
      義務相對較小等情狀，堪認本件車禍事故之發生，應由上
      訴人負擔十分之七之過失責任，而由被上訴人丁○○負擔
      十分之三之過失責任者，較符實際情形。上訴人抗辯本件
      事故之發生，應由被告負百分之五十過失之責任云云，委
      不足採。
五、按因故意或過失，不法侵害他人之權利者，負損害賠償責任
    。不法侵害他人之身體或健康者，對於被害人因此喪失或減
    少勞動能力或增加生活上之需要時，應負損害賠償責任。又
    不法侵害他人之身體、健康、名譽、自由、信用、隱私、貞
    操，或不法侵害其他人格法益而情節重大者，被害人雖非財
    產上之損害，亦得請求賠償相當之金額，民法第一百八十四
    條第一項前段、第一百九十三條第一項、第一百九十五條第
    一項前段分別定有明文。次按慰藉金之賠償以人格權遭受侵
    害，使精神上受有痛苦為必要，至其核給之標準固與財產上
    損害之計算不同，惟非不可斟酌雙方身分、資力與加害程度
    ，及其他各種情形核定相當之數額（最高法院五十一年台上
    字第二二三號判例參照）。查，本件事故之發生，係因上訴
    人騎乘機車進入交岔路口時，疏未注意行近未設行車管制號
    誌之行人穿越道前，應減速慢行，遇有行人穿越時，應暫停
    讓行人先行通過之規定，仍貿然行駛；而被上訴人丁○○穿
    越道路時，亦疏未注意必須經由行人穿越道穿越，不得在其
    一百公尺範圍內穿越道路之規定致釀事端，其二人均應就本
    件車禍事故之發生同負過失之責；且兩造之上開過失行為，
    同係被上訴人丁○○遭受傷害之原因行為，堪認兩者間亦有
    相當因果關係，被上訴人丁○○據以主張上訴人負損害賠償
    責任者，即無不合。爰就被上訴人丁○○請求之項目及金額
    逐次審酌於後：
（一）醫療費四十三萬四千六百六十五元部分：
      被上訴人丁○○主張其因本件事故受有如上傷害，合計支
      出必要之醫療費用為十九萬四千六百六十五元，加上另需
      支出口腔重建醫療費用二十四萬元，合計共四十三萬四千
      六百六十五元者，除據其提出而為上訴人所不爭之醫療收
      據附卷（參見原審重附民字卷第一七頁至第四二頁）為證
      外，即上訴人對於上揭醫療費用均屬於必要費用者，亦不
      爭執（參見本審卷第二一五頁反面）；則被上訴人丁○○
      請求上訴人賠償醫藥費四十三萬四千六百六十五元，即無
      不合。
（二）增加生活需要之看護費一百九十二萬五千九百八十五元部
      分：
    (1)按親屬代為照顧被害人之起居，固係基於親情，但親屬看
      護所付出之勞力並非不能評價為金錢，雖因二者身分關係
      而免除被害人之支付義務，惟此種基於身分關係之恩惠，
      自不能加惠於加害人。故由親屬看護時雖無現實看護費之
      支付，仍應認被害人受有相當於看護費之損害，得向加害
      人請求賠償，始符公平原則（最高法院九十四年度台上字
      第一五四三號判決要旨參照）。
    (2)查，本件被上訴人丁○○因受上訴人不法侵害，受有腹部
      挫傷、右側顴骨、下顎骨骨折、顱底骨折併氣腦病、顱內
      挫傷併出血及右眼挫傷等傷害，經國立成功大學醫學院附
      設醫院（下稱成大醫院）鑑定結果，認有由他人全日照護
      必要者，此有成大醫院九十八年七月九日成附醫醫事字第
      ０九八００一二五六九號函在卷（參見原審重訴字卷第一
      七０頁）。次查，被上訴人丁○○主張其自九十五年十一
      月三十日至九十六年一月二十九日，於財團法人奇美醫院
      住院六十日期間，均聘請醫院內專業人員照護，看護費用
      每日二千元，合計為十二萬元；至於出院後則由配偶乙○
      ○○照顧等情，為上訴人所不爭，則就被上訴人丁○○出
      院後，雖未實際支出看護費用，惟參酌上情，仍非不得請
      求看護費用。
    (3)基上，被上訴人丁○○主張其於本件事故發生時年僅七十
      四歲，依內政部統計處製作之「九十四年台灣地區簡易生
      命表」所示，其平均餘命為一一．二六年；其於出院後，
      自九十六年一月三十日起之十一年看護費用，經以勞工之
      每日最低基本工資五百七十六元作為計算基準，再依霍夫
      曼公式扣除中間利息後為一百八十萬零五千九百八十五元
      ；連同其前經僱用看護人員而實際支出之十二萬元結果，
      合計共一百九十二萬五千九百八十五元（計算式：120,00
      0元＋1,805,985元＝1,925,985元）等語；上訴人對於上
      揭計算公式既不爭執（參見本審卷第二一五頁反面），堪
      認被上訴人丁○○請求上揭看護費，於法亦無不合。
（三）精神慰藉金六十萬元部分：
      被上訴人丁○○因受上訴人不法侵害身體法益，致受有上
      揭傷害者，已如上述；被上訴人丁○○據以請求精神慰藉
      金，於法並無不合。查，上訴人係高中畢業、職業為業務
      員，其九十四、九十五年度之綜合所得依序為二十二萬一
      千八百七十元、四十三萬九千七百五十元，名下並無不動
      產或較高價值之動產；被上訴人丁○○之九十四、九十五
      年度綜合所得依序為一萬二千一百七十七元、一萬四千二
      百五十四元，其名下並有房屋二筆、土地一筆、汽車一輛
      及投資一筆等情，此有兩造之稅務電子閘門財產所得調件
      明細表在卷（參見原審重訴字卷第一一頁至第一二頁、第
      二七頁至第三一頁）可按。本院審酌被上訴人丁○○所受
      如上之傷害不輕，同時參酌兩造之身分、經濟能力，及上
      訴人對於丁○○請求六十萬元精神慰藉金乙情並不爭執（
      參見本審卷第二一五頁反面）等一切情狀，認被上訴人丁
      ○○請求精神慰藉金六十萬元者，尚稱適當。
（四）綜此，被上訴人丁○○因本件事故所受損失為：醫療費
      用四十三萬四千六百六十五元、看護費一百九十二萬五
      千九百八十五元、精神慰藉金六十萬元，合計共二百九
      十六萬零六百五十元（434,665元＋1,925,985元＋600,00
      0元＝2,960,650元）。
六、第按不法侵害他人基於父、母、子、女或配偶關係之身分法
    益而情節重大者，被害人雖非財產上之損害，亦得請求賠償
    相當之金額，民法第一百九十五條第三項準用第一項前段定
    有明文；參照其立法理由係謂：「鑑於父母或配偶與本人之
    關係最為親密，基於此種親密關係所生之身分法益被侵害時
    ，其所受精神上之痛苦最深，爰增訂第三項準用規定。」；
    準此，被害人得依民法第一百九十五條第三項準用第一項前
    段規定，請求加害人賠償非財產上之損害者，以加害人侵害
    第三人之人格法益之同時，被害人基於與第三人間之父、母
    、子、女或配偶關係之身分法益同遭加害人不法侵害，且侵
    害情節重大者為限，自屬當然。查，被害人丁○○因本件車
    禍事故，受有如上傷害；惟其於車禍發生前已有嚴重的腎臟
    功能衰竭，其自身原有的嚴重腎臟功能衰竭為衍生尿毒症的
    重要原因。慢性尿毒症須長期接受洗腎治療的病患為重大傷
    病病患，但不等同需他人全日看護，病患是否需他人全日看
    護，仍需視其體能、生理（如老化），及其病症而定乙情，
    此有成大醫院九十七年十一月二十八日以成附醫內字第０九
    七００二０九五二號函檢送鑑定意見在卷（參見原審重訴字
    卷第一三七頁至第一三八頁）可佐。次查，被害人丁○○於
    九十五年五月十三日至成大醫院就診時，無法獨立站起，需
    他人費力扶持，且站姿平衡很差，如無他人扶持無法維持站
    姿乙節，固有成大醫院於九十八年七月九日，以成附醫醫事
    字第０九八００一二五六九號函檢送之診療資料摘錄表在卷
    （參見原審重訴字卷第一七０頁至第一七一頁）可憑；惟被
    害人丁○○因受上訴人不法侵害，所受直接傷害為「腹部挫
    傷、右側顴骨、下顎骨骨折、顱底骨折併氣腦病、顱內挫傷
    併出血及右眼挫傷等」，已如上述；其因受尿毒症影響，無
    法站立，需他人在旁協助處理日常事務者，實係因於車禍前
    罹患嚴重腎臟功能衰竭，衍生併發症使然，要難完全歸責於
    上訴人；再佐以被上訴人自陳：丁○○意思清楚，需人照顧
    ，惟並非植物人等語（參見本審卷第九九頁）觀之，堪認丁
    ○○於車禍前已罹患嚴重腎臟功能衰竭，其親人原須付出較
    諸照顧一般病患為多之照顧心力，則丁○○因本件車禍事故
    而惡化為尿毒症，其配偶或家人因而增加照顧心力之程度，
    衡情，亦不致太高。基上，上訴人不法侵害被害人丁○○之
    身體法益，雖同時侵害被上訴人乙○○○、戊○○、丙○○
    等人與被害人丁○○間，基於配偶、父子之親情、倫理或生
    活互助所繫利益之身分法益，惟參酌乙○○○、戊○○、丙
    ○○等人因此增加照顧丁○○心力之程度不高，要難認上訴
    人侵害之情節為重大。從而，被上訴人乙○○○、戊○○、
    丙○○等三人主張依民法第一百九十五條第三項準用第一項
    規定，請求上訴人賠償其等精神慰藉金云云，依上開說明，
    即屬不應准許。
七、第按損害之發生或擴大，被害人與有過失者，法院得減輕賠
    償金額或免除之，民法第二百十七條第一項定有明文。本件
    事故之發生，係因上訴人騎乘機車進入交岔路口時，疏未注
    意行近未設行車管制號誌之行人穿越道前，應減速慢行，遇
    有行人穿越時，應暫停讓行人先行通過之規定，仍貿然行駛
    ；而被上訴人丁○○穿越道路時，亦疏未注意必須經由行人
    穿越道穿越，不得在其一百公尺範圍內穿越道路之規定致釀
    事端；兩造之上開過失行為均係本件車禍事故發生之共同原
    因，應由上訴人負十分之七，被上訴人丁○○負十分之三之
    過失責任，已如上述；爰依法減輕上訴人負擔之損害賠償金
    額十分之三，則上訴人應賠償被上訴人丁○○金額為二百零
    七萬二千四百五十五元（計算式：2,960,650元×7/10＝2,0
    72,455元）。
八、末按保險人依強制汽車責任保險法規定給付之保險金，視為
    加害人或被保險人損害賠償金額之一部分，加害人或被保險
    人受賠償請求時，得扣除之，強制汽車責任保險法第三十二
    條定有明文。本件被上訴人丁○○已依強制汽車責任保險法
    之規定，向強制汽車責任保險之保險人領取強制汽車責任保
    險金十八萬零九百四十三元乙節，有旺旺友聯邦產物保險股
    份有限公司函九十九年四月十五日（九九）旺總車賠字第０
    七八一號函在卷（參見本審卷第一六一頁）足參；揆諸上開
    說明，被上訴人丁○○所受領之上開保險金視為上訴人應給
    付賠償額之一部分，此部分應與其得請求給付之金額相抵銷
    而扣除。則被上訴人丁○○得請求之賠償金額，經扣抵已領
    取之強制汽車責任保險金之金額後為一百八十九萬一千五百
    十二元（2,07 2,455元－180,943元＝1,891,512元）。
九、綜上所述，被上訴人丁○○本於侵權行為損害賠償請求權，
    請求上訴人給付之賠償金額，經與已領取之強制汽車責任保
    險金抵銷結果，於一百八十九萬一千五百十二元，及自刑事
    附帶民事起訴狀繕本送達翌日即九十七年二月一日（送達證
    書參見原審重附民字卷第五九頁）起至清償日止，按週年利
    率百分之五計算之利息範圍內（逾此之請求，業經原審法院
    駁回確定），為有理由，應予准許；至於被上訴人乙○○○
    、戊○○、丙○○等三人本於民法第一百九十五條第三項規
    定，求為命上訴人給付各十四萬元本息部分，則為無理由。
    基上：
    (1)就被上訴人乙○○○、戊○○、丙○○等三人請求部分，
      原審法院遽為上訴人敗訴之判決並為假執行之宣告，自有
      未洽，上訴意旨指摘原判決不當，求予廢棄改判，為有理
      由，爰由本院予以廢棄改判如主文第二項所示。
    (2)就被上訴人丁○○之上揭請求部分，原審法院判命上訴人
      如數給付，並依兩造聲請，分別為准、免假執行之宣告，
      核無違誤；上訴意旨仍執陳詞指摘原判決此部分為不當，
      求予廢棄者，為無理由，應駁回其上訴。
十、本件事實已臻明確，兩造其餘攻擊防禦方法，均不生影響於
    本判決之結果，自毋庸一一論述，併予敘明。
十一、據上論結，本件上訴為一部有理由，一部無理由，依民事訴
    訟法第四百五十條、第四百四十九條第一項、第七十九條、
    第八十五條第一項前段，判決如主文。
中    華    民    國    99    年    8    月    17     日
                  民事第二庭  審判長法  官  陳  光  秀
                                    法  官  曾  平  杉
                                    法  官  李  文  賢
上為正本係照原本作成。
上訴人如不服本判決，應於收受送達後20日內向本院提出上訴書
狀，其未表明上訴理由者，應於提出上訴後20日內向本院補提出
理由書狀（均須按他造當事人之人數附繕本）上訴時應提出委任
律師或具有律師資格之人之委任狀；委任有律師資格者，另應附
具律師資格證書及釋明委任人與受任人有民事訴訟法第466條之1
第1項但書或第2項（詳附註）所定關係之釋明文書影本。如委任
律師提起上訴者，應一併繳納上訴審裁判費。
被上訴人不得上訴。
中    華    民    國    99    年    8    月    18     日
                                    書記官  劉  清  洪
【附註】
民事訴訟法第466條之1：
(1)對於第二審判決上訴，上訴人應委任律師為訴訟代理人。但上
  訴人或其法定代理人具有律師資格者，不在此限。
(2)上訴人之配偶、三親等內之血親、二親等內之姻親，或上訴人
  為法人、中央或地方機關時，其所屬專任人員具有律師資格並
  經法院認為適當者，亦得為第三審訴訟代理人。
民事訴訟法第466條之2第1項：
  上訴人無資力委任訴訟代理人者，得依訴訟救助之規定，聲請
  第三審法院為之選任律師為其訴訟代理人。

司法院資訊處製作；財團法人民間司法改革基金會備份。
